臺灣新竹地方法院民事判決  
111年度訴字第587號
原      告  紀筱微  
訴訟代理人  陳俊安律師
被      告  鄞偉民  

被      告  陽光魚整合行銷有限公司

法定代理人  鄞偉民  

共同訴訟代理人  
            鄭育紳律師
上列當事人間確認董事關係不存在等事件，本院於民國111年9月
1日辯論終結，判決如下：
    主  文
原告之訴駁回。
訴訟費用由原告負擔。
    事實及理由
壹、程序方面：
　　按確認法律關係之訴，非原告有即受確認判決之法律上利益
    者，不得提起之，民事訴訟法第247條第1項前段定有明文。
    所謂即受確認判決之法律上利益，係指法律關係之存否不明
    確，致原告在私法上之地位有受侵害之危險，而此項危險得
    以對於被告之確認判決除去之者而言（最高法院42年台上字
    第1031號民事判例意旨參照）。查原告主張其與被告鄞偉民
    於111年4月23日LINE中達成同意更換被告陽光魚整合行銷有
    限公司（下稱陽光魚公司）負責人為原告，被告鄞偉民否認
    ，則原告、被告鄞偉民與被告陽光魚公司間是否有董事關係
    存在，此一法律關係存否有不明確，致原告在私法上之地位
    有受侵害之危險，而得以確認判決除去，是原告提起本件民
    事訴訟，有確認利益。
貳、實體方面：
一、原告主張：
㈠、原告與被告鄞偉民於111年4月23日LINE中達成更換陽光魚公
    司負責人為原告之決議，陽光魚公司章程第9條規定置董事 
    一人，執行業務並代表公司；第8條規定本公司每一股東不
    問出資多寡均有一表決權，原告及被告鄞偉民各為出資625
    萬之股東，兩人仍各為一表決權，有限公司並無股東會之組
    織，有限公司股東決議不以會議形式進行決議為必要，可以
    任何方式取得股東之同意。原告與被告鄞偉民雖未為名義上
    之股東會議，雙方於LINE中討論有關變更陽光魚公司負責人
    之議案，並已經雙方全部同意變更，顯已達三分之二以上股
    東同意變更董事負責人。陽光魚公司章程規定董事僅一人且
    為代表公司之負責人，被告鄞偉民已經決議解職陽光魚公司
    之董事身份，原告並於決議時為陽光魚公司新上任之董事負
    責人，被告鄞偉民於111年5月12日違反陽光魚公司股東決議
    ，拒絕變更陽光魚公司之董事負責人，且於111年6月15日未
    經告知原告逕向經濟部申請印鑑變更，原告因此無法以陽光
    魚公司董事負責人執行業務，原告與陽光魚公司間是否存有
    董事關係處於不安之狀態，爰依公司法第108條第1項、第4
    項等規定起訴。
㈡、訴之聲明：
　⒈確認被告鄞偉民與被告陽光魚整合行銷有限公司間之董事關
    係不存在。
　⒉確認原告紀筱微與被告陽光魚整合行銷有限公司間之董事關
    係存在。
　⒊訴訟費用由被告負擔。
二、被告答辯：
㈠、被告鄞偉民未同意「選任原告為董事、卸任被告陽光魚公司
    之董事、辦理變更公司董事登記」，亦未出具變更登記申請
    書。兩造因公司青草湖水域遊憩中心及清大附小TOS校區泳
    池的營運產生口角爭執，並未就選任董事及解任董事一事進
    行討論，原告不願擔任青草湖水域遊憩中心負責人，逕行通
    知合作單位清華大學不再繼續就青草湖議題進行合作關係，
    被告鄞偉民質詢原告紀筱微新台幣（下同）175萬5千元現金
    流向及原告紀筱微私自以被告陽光魚公司名義開出338萬2,4
    65元發票明細等疑點，原告藉語焉不詳Line對話紀錄，欲使
    被告鄞偉民無法繼續擔任董事。被告鄞偉民對原告提起請求
    原告返還公司大章之訴。原告於被告陽光魚公司僅為業務，
    離職退保後無意於被告陽光魚公司之營運，無從擔任陽光魚
    公司之董事。被證1之Line對話如屬電子文件，依電子簽章
    法第4條第1項之規定，未經被告鄞偉民及被告陽光魚公司之
    同意，不得作為選任公司董事及卸任公司董事依據。
㈡、答辯聲明：
　⒈原告之訴駁回。
  ⒉訴訟費用由原告負擔。
三、法院之判斷：
㈠、原告主張兩造已於111年4月23日LINE中達成更換陽光魚公司
    負責人為原告之決議等事實，提出陽光魚公司申請增資、修
    正章程變更登記、LINE對話紀錄截圖畫面等為證，被告否認
    ，並以未同意卸任被告陽光魚公司之董事、選任原告為董事
    等語置辯，提出LINE對話紀錄截圖畫面等為證，是以本件應
    審究者為：兩造是否已有同意達成更換陽光魚公司負責人為
    原告，被告鄞偉民解職陽光魚公司之董事身份？
㈡、按公司法第108條第1項、同條第4項準用同法第51條規定，可
    知有限公司之董事不得無故辭職，其他股東亦不得無故使其
    退職，但其他股東倘有正當理由，自得依選任董事之同一方
    式即經2/3以上股東之同意使該董事退職，而另就有行為能
    力之股東中選任董事。至所謂「應經2/3以上股東之同意」
    ，係指應經2/3以上股東表決權數之同意選任之，如經上開
    方式選出董事，自得依法辦理變更登記。又有限公司依公司
    法之規定，並無股東會之組織，故上開經2/3以上之股東同
    意之形式，並不拘泥於以何種方式為之（最高法院102 年度
    台上字第832號民事判決意旨參照）。
㈢、按通訊軟體LINE之對話乃係將雙方彼此非直接接觸之口頭對
    話以科學物理方式予以文字化紀錄並留存之電磁紀錄。經查
    ，依兩造提出之LINE對話紀錄截圖以觀：111年4月23日被告
    鄞偉民向原告稱：最好最近也把負責人換妳。原告稱：嗯恩
    ，這樣的工作，我做了10幾年。摁。我知道了。之前是說金
    樽做完年底再換，如果又要這樣也可以~我知道了(本院卷第
    143、145頁)。111年4月25日原告向被告鄞偉民稱：負責人
    現在改我，關於金樽的部分我們重新談。被告鄞偉民稱：名
    正言順的當負責人這樣很好、公司靠妳了。原告稱：嗯嗯。
    我會繼續努力。因為我本來就把陽光魚當成一生志業在經營
    。我也希望你本著初衷，對陽光魚有責任。你不想當負責人
    承擔風險、我可以來做。但請你當一個股東也要一起努力。
    因為果實是一起共享。被告鄞偉民稱：妳加油(本院卷第268
    -271頁)。同年5月1日被告鄞偉民之妻黃雁琳稱：等鄞退負
    責人投保級距降下來以後再把我名下的健保包含我自己一起
    轉成他眷屬。在他還是負責人時不介意的話我可以維持現在
    的投保狀況(本院卷第273頁)。同年5月6日原告向被告鄞偉
    民稱：麻煩你跑一趟了，之後換負責人我就不會麻煩你了。
    被告鄞偉民稱：之後一樣要麻煩我，除非我不是股東。公司
    是妳自己的就可以不用理我(本院卷第280-281頁)。同年5月
    9日被告稱：你可以開始準備進行變更負責人了。但我希望
    變更日期是518。我希望有一個好吉利了日期設立(本院卷第
    43頁)。同年5月12日被告向原告稱：然後我要跟妳說的是公
    司是一人50/50。任何事如果一方堅持都不會有結果。只會
    卡來卡去。目前負責人還是我。短期我不會換了，所以以後
    要蓋我的章的地方，請提早來說。台中工程的錢出完後，章
    還我。找高百當第三方，找一天出來談⒈找出方法繼續做⒉妳
    或是我離開陽光魚。原告稱：我不可能離開陽光魚，因為你
    知道12年來~我比你付出的多太多了。你之前說你要退股，
    公司現值沒有1250~我也願意用625跟你買下，你現在又不要
    賣~我也只能配合你愛管不管陽光魚。然後要找第三方來談
    我當然OK。我也希望有第三方~無論高百或是誰都好。無論
    哪一種方式，我都不願意三天兩頭就用情緒處理事情一再發
    生。被告稱：如果要用情緒繼續...我就不退而已。原告稱
    ：...現在負責人是你~你不換或換我都沒差~因為我還是繼
    續做我該做的事情(本院卷第291-297頁)。5月23日原告向被
    告稱：因為目前合約早已經簽訂好~都是之前你我有共識才
    去做的~把這些合約好好履約完~...我希望你也能理性的看
    待，因為負責人目前就還是你~我們就在所有合約走完後~清
    算公司~直接拆夥吧(本院卷第207頁)。5月31日原告向被告
    稱：12年來公司大小章你都是放在我這邊，因為這麼多年來
    一直都是我在執行公司業務，上次溝通理念不合你說你要把
    小章拿回去，我也拿小章給你了，但同時你也承諾如果我要
    執行業務時我蓋好大章你就會來蓋小章，我們已經講好小章
    你拿回去，大章放我這邊，為什麼一直反悔，我要執行業務
    ，我本來就有權利拿著大章，那天面對面溝通的時候，你也
    要我繼續跟你合夥下去，我也一直持續的營運公司，如果你
    要一直把我們說好的事情反覆反悔，那我跟你合夥也就沒有
    共識(本院卷第162頁)。證人古逸偉證稱：111年4月25日鄞
    偉民有問我知不知道公司負責人要更換為原告。黃雁玲做到
    4月底，5月1日有討論退勞健保之事等語(本院卷第313-314
    頁)。由上以觀，兩造間雖於111年4月23日以LINE達成更換
    陽光魚公司負責人為原告之同意，然而被告鄞偉民於同年5
    月12日反悔後，原告稱：「現在負責人是你~你不換或換我
    都沒差」，且至同年5月23日仍稱被告鄞偉民為現在之負責
    人，同年5月31日原告亦稱此係其曾與被告鄞偉民面對面溝
    通；陽光魚公司負責人印章仍為被告鄞偉民，足認原告於鄞
    偉民反悔後，原告同意由被告鄞偉民繼續擔任陽光魚公司負
    責人。又按有限公司應至少置董事1人執行業務並代表公司
    ，最多置董事3人，應經股東表決權3分之2以上之同意，就
    有行為能力之股東中選任之。不執行業務之股東，均得行使
    監察權；其監察權之行使，準用公司法第48條之規定。同法
    第108條第1項前段、第109條分別定有明文。又69年5月9日
    修正上開條文時，其立法理由為：「現行法有限公司採『執
    行業務股東』及『董監事』雙軌制，執行業務股東準用無限公
    司之有關規定，而董事、監察人則準用股份有限公司之有關
    規定，此種準用之結果，使兩者在法律上之地位不同，造成
    有限公司組織形態之紛歧，為簡化有限公司之組織，並強化
    其執行機關之功能，爰將『執行業務股東』及『董監事』雙軌制
    予以廢除，改採『董事』單軌制，以『董事』取代『執行業務股
    東』之地位，至少設董事1人，最多設3人，並準用無限公司
    之有關規定，而不再準用股份有限公司之有關規定（最高法
    院107年度台上字第1608號民事判決意旨參照）。是以陽光
    魚公司業務雖由原告負責營運；然依陽光魚公司章程第9條
    規定：本公司置董事1人，執行業務並代表公司(本院卷第12
    頁)；兩造嗣後既又同意仍由被告鄞偉民擔任陽光魚公司負
    責人，該公司僅置董事1人，自難認原告與陽光魚公司之董
    事關係存在，亦難認被告鄞偉民與陽光魚公司之董事關係不
    存在。
㈣、綜上所述，原告依公司法第108條第1項、第4項等規定起訴，
    聲明請求⒈確認被告鄞偉民與被告陽光魚整合行銷有限公司
    間之董事關係不存在。⒉確認原告紀筱微與被告陽光魚整合
    行銷有限公司間之董事關係存在，均為無理由，應予駁回。
四、本件判決之基礎已臻明確，兩造其餘之攻擊方法及所用證據
    ，核與判決結果不生影響，爰不予以一一論列，併此敘明。
五、據上論結，本件原告之訴為無理由，依民事訴訟法第78條規
    定，判決如主文。
中　　華　　民　　國　　111 　年　　10　　月　　5 　　日
                  民事第二庭法　　　官　林麗玉
以上正本係照原本作成。
如對本判決上訴，須於判決送達後20日內向本院提出上訴狀。一
併繳納上訴審裁判費。
中　　華　　民　　國　　111 　年　　10 　　月　　5　　日
                            書  記  官　郭春慧